臺灣高雄地方法院刑事判決　　　　　　　　　　　　九十三年度訴字第二三三號
　　公　訴　人　臺灣高雄地方法院檢察署檢察官
　　被　　　告　丁○○
　　指定辯護人　本院公設辯護人　戊○○
右列被告因強盜等案件，經檢察官提起公訴（九十三年度偵字第一六二四○號），本
院判決如左：
    主  文
丁○○意圖為自己不法之所有，攜帶兇器，以強暴至使不能抗拒，而使他人交付其物
，處有期徒刑柒年貳月；扣案之水果刀壹把及報紙壹張，均沒收。又以脅迫使人行無
義務之事，未遂，處有期徒刑參月；扣案之前開水果刀壹把及報紙壹張，均沒收。應
執行有期徒刑柒年肆月；扣案之水果刀壹把及報紙壹張，均沒收。
    事  實
一、丁○○因長期失業缺錢花用，竟心生歹念，基於意圖為自己不法所有之犯意，將
    其所有在客觀上足以對人之生命、身體構成威脅可作為兇器之水果刀一把，以報
    紙包裹預藏在其口袋內以之作為強盜工具，於民國九十三年八月十二日晚間八時
    五十二分許，在高雄市○○區○道一號高速公路便道旁之統聯客運站附近，假意
    搭乘丙○○所駕駛車牌號碼Ｙ六─八五一號營業計程車，向丙○○佯稱欲沿國道
    一號高速公路南下行駛，俟途經國道一號高速公路接近高雄市○○○○道附近時
    ，坐在右後乘客座之丁○○見機不可失，乃取出前開預藏之水果刀，自後方以刀
    抵住丙○○之胸部右側，喝令丙○○將錢拿出來，以此強暴之方式至使丙○○不
    能抗拒而交付新台幣（下同）一千四百元，得手後，令丙○○在高雄市○○○○
    道旁之西側便道停車，隨即下車往中正技擊館內逃逸。丙○○見狀，立刻前往技
    擊館旁之高第飯店門前，向在該處排班等候載客之計程車司機林進江請求協助追
    捕丁○○，丁○○奔逃至高雄市國際游泳池旁之停車場時，見甲○○所駕駛車牌
    號碼ＹＨ─五八０一號自用小客車停在該處，且引擎未熄火，竟另基於使人行無
    義務之事之犯意，逕自進入甲○○所駕駛之上開自用小客車後座，取出前開水果
    刀喝令甲○○載其離開現場，以此脅迫之方式，欲使甲○○行無義務之事，甲○○見後方有人闖入，乃奪門下車逃離並大聲呼救，丁○○因而未能得逞，並逃至
中正技擊館內躲藏，嗣經林進江及獲報前來之員警在技擊館之廣場內追躡捕獲，
    並扣得前開水果刀一把、報紙一張、沾有血跡之針筒三支及現金一千四百元（已
    發還丙○○）。
二、案經高雄市政府警察局苓雅分局報請臺灣高雄地方法院檢察署檢察官偵查起訴。
    理  由
一、右揭事實，迭據被告丁○○於警詢、偵查及本院準備程序及審理中坦承不諱（見
    警卷第一至四頁、偵查卷第五、六、二二頁及本院卷第九、一○、二○頁），核
    與被害人丙○○於警詢及偵查中結稱：我駕駛車牌號碼Ｙ六─八五一號營業計程
    車停在楠梓區○道○路旁之統聯客運站附近，被告上車說要上高速公路往南下方
    向行駛，於開到接近中正交流道時，被告拿一把刀從後方抵住我的胸部右側，叫
    我把身上的錢拿出來，當時我很害怕被告會拿刀傷害我，就把身上的現金一千四
    百元交給他，被告叫我在中正交流道旁西側便道停車，我看他往技擊館內跑去，
    便開車至高第飯店前向在該處排班之計程車司機林進江等人請求協助追捕被告等
    語（見警卷筆錄第五頁、偵查卷第一五頁），及被害人甲○○於警詢及偵查中證
    稱：九十三年八月十二日晚上約九時十分許，我在高雄市國際游泳池的停車場發
    動汽車，並坐在車上看數位相機所拍攝之照片時，被告突然衝入汽車後座，要求
    我開車載他離開，我反問為什麼，被告就拿出一把刀來，我很害怕，但看見後面
    有人來了，就奪門下車並大喊救命等語（見警卷第七頁及偵查卷第一五頁）；證
    人林進江於警詢及偵查中亦證稱：我在中正一路技擊館旁排班等候載客時，計程
    車司機丙○○跟我說他被搶，我們就一同分頭去找搶匪並報警處理，後來有一女
    子從停車場跑出來，並告訴我們有名男子往中正路方向跑，我就與隨後趕來的警
    察在該館樓上廣場逮獲被告，並起出作案的水果刀等情語（見警卷第九頁、偵查
    卷第一六頁），互核彼此證述情節，大致相符，復有經被害人丙○○領回被搶之
    贓物領據一紙暨作案之水果刀一把、報紙一張扣案可稽（見警卷第一三頁）。是
    被告之自白核與事實相符，本案事證明確，被告右揭犯行堪以認定。
二、被告丙○○持以為本件強盜犯行之水果刀為金屬材質，質硬尖銳，業經本院審理
    時勘驗屬實，客觀上對於人之生命、身體有造成傷害之危險，自屬兇器無疑。被
    告以手持水果刀抵住向被害人丙○○之胸部，至使被害人丙○○不能抗拒而交付
    財物，核其所為，係犯刑法第三百三十條第一項規定之意圖為自己不法所有，攜
    帶兇器，以強暴至使不能抗拒而使人交付財物罪。另被告持前開水果刀嚇令被害
    人甲○○開車載其離開而行無義務之事，因被害人甲○○奪門逃離而未得逞，則
    係犯刑法第三百零四條第二項、第一項之強制未遂罪；被告已著手於持刀脅迫被
    害人甲○○行無義務之事犯罪行為之實施，因甲○○奪門逃離而未得逞，為未遂
    犯，爰依刑法第二十六條前段規定減輕其刑；起訴書雖記載被告此部份所為係犯
    同法第三百零四條第一項之強制既遂罪，然公訴人業於本院審判期日當庭更正起
    訴法條為同法第三百零四條第二項、第一項之強制未遂罪，附此敘明。又被告所
    犯攜帶兇器強盜罪及強制未遂罪二罪間，犯意各別，罪名互殊，應予分論併罰。
    爰審酌被告適值青壯之年，不知憑一己之力謀生，竟以前開方式強盜財物及強制
    他人行無義務之事，其動機及目的均不足取，且造成被害人精神及財產上之損害
    非輕，惡性重大不宜寬貸，惟念其於強盜及強制過程中並未傷及被害人，足見其
    良心未泯，及其犯後坦承犯行，顯有悔意等一切情狀，分別量處如主文所示之刑
    ，並定其應執行刑。至扣案之水果刀一把及包裹水果刀所用之報紙一張，係被告
    所有供犯強盜罪及強制罪所用之物，業經被告供明在卷（見本院卷第九頁），應
    依刑法第三十八條第一項第二款規定宣告沒收之；至其餘扣案沾有血跡之針筒三
    支，雖係被告所有，然非供犯本罪有用之物，亦經被告陳明在卷（見警卷第三頁
    ），爰不另為沒收之諭知，併此敘明。
據上論斷，應依刑事訴訟法第二百九十九條第一項前段，刑法第三百三十條第一項、
第三百零四條第二項、第一項、第二十六條前段、第五十一條第五款、第三十八條第
一項第二款，罰金罰鍰提高標準條例第一條前段，判決如主文。
本案經檢察官乙○○到庭執行職務。
中      華      民      國    九十三    年      十      月    二十八    日
                              臺灣高雄地方法院刑事第一庭
                                審判長法  官    裕斗
                                      法  官    方百正
                                      法  官    廖純卿
右正本證明與原本無異。
如不服本判決，應於判決送達後十日內，向本院提出上訴狀。
                                      書記官    劉企萍
中      華      民      國    九十三    年      十      月    二十八    日
附錄本案論罪科刑法條全文：
中華民國刑法第三百三十條
犯強盜罪而有第三百二十一條第一項各款情形之一者，處七年以上有期徒
刑。
中華民國刑法第三百二十一條
犯竊盜罪而有左列情形之一者，處六月以上、五年以下有期徒刑：
一  於夜間侵入住宅或有人居住之建築物、船艦或隱匿其內而犯之者。
二  毀越門扇、牆垣或其他安全設備而犯之者。
三  攜帶兇器而犯之者。
四  結夥三人以上而犯之者。
五  乘火災、水災或其他災害之際而犯之者。
六  在車站或埠頭而犯之者。
前項之未遂犯罰之。
中華民國刑法第三百零四條
以強暴、脅迫使人行無義務之事或妨害人行使權利者，處三年以下有期徒刑、拘役或
三百元以下罰金。
前項之未遂犯罰之。
